【裁判字號】    88,訴,1820
【裁判日期】    890731
【裁判案由】    損害賠償
【裁判全文】
臺灣桃園地方法院民事判決  八十八年訴字第一八二○號
    原      告  甲○○
                丙○○
    被      告  乙○○
右當事人間請求損害賠償事件，本院判決如左：
    主    文
被告應給付原告甲○○新台幣（下同）柒拾萬玖仟陸佰陸拾伍元、丙○○壹佰捌拾參
萬貳仟零伍拾貳元及均自民國八十七年七月三十一日起至清償日止，按年息百分之五
計算之利息。
原告其餘之訴駁回。
訴訟費用由被告負擔十分之七；餘由原告負擔。
本判決第一項於原告甲○○以貳拾伍萬元、丙○○以陸拾萬元供擔保後，得假執行。
原告其餘假執行之聲請駁回。
    事    實
甲、原告方面：原告丙○○經合法通知，無正當理由未於言詞辯論期日到庭，惟其聲
    明及陳述，依其前次期日所提出之書狀，與原告甲○○同，分述如下：
一、聲明：被告應給付原告新台幣佰伍拾肆萬壹仟柒佰壹拾柒元及殯葬費，及自起
    訴狀送達翌日起至清償日止，按年息百分之五計算之利息；並願供擔保請准為假
    執行之宣告。
二、陳述：
（一）被告乙○○自民國八十六年十一月間起，受原告丙○○之委託，以每月新台幣
      （下同）二萬元之代價，擔任照顧原告丙○○與甲○○所生之女即被害人李宜
      虹（八十五年三月九日生）之褓母，於八十七年四月十八日晚間十時許，被告
      沐浴完畢後，因見李宜虹坐於其房間之地板上，衣服已沾濕，奶瓶亦掉落在地
      面，瓶蓋鬆脫，且排便致使身上有糞便臭味，竟以竹笏毆打李宜虹，終因肝臟
      破裂出血休克而死。刑事部分業經判處徒刑十二年在案。
（二）原告甲○○與丙○○為李宜虹之父母，因被告之不法侵權行為致李宜虹死亡，
      得請求被告賠償損害，數額詳列如下：
  １、殯葬費：殯葬費出由原告支出，應由被告負擔。
  ２、扶養費：被害人李宜虹為八十五年三月九日生，八十七年四月十八日遇害，當
      時原告甲○○（四十六年十二月二日生）為四十一歲，尚有餘命三十四歲，預
      計被害人年滿二十歲時有扶養能力，原告甲○○將有十六年可受扶養，因尚有
      子女三人，與被害人平均負擔扶養義務，被害人應負四分之一之法定扶養義務
      。按每年扶養親屬寬減額七萬元計，依霍夫曼計算法扣除中間利息，原告甲○○可請求之扶養費為二十萬九千六百六十五元（70000x11.980836/4=209665,
      元以下四捨五入,以下同)。
      原告丙○○（五十八年九月四日生），被害人死亡時為二十九歲，尚有餘命四
      十九年，將有三十一年可受扶養，可得請求之金額為一百三十三萬二千零五十
      二元 (70000x19.029315=0000000)
  ３、慰撫金：被害人為原告甲○○之么女，原告丙○○之獨生女，驟然天人永隔，
      身心痛苦無以言喻，請求各賠償一百萬元，合計二百萬元。
（五）右述各項損害，均係被告不法侵害所生之結果，對於原告自應負賠償責任。
三、證據：援引刑事資料。
乙、被告方面：
一、聲明：請求駁回原告之訴。
二、陳述：伊對被害人之死有不對之處，但家貧現在沒錢理賠。
三、證據：無。
    理    由
一、本件原告丙○○經合法通知，未於言詞辯論期日到場，核無民事訴訟法第三百八
    十六條所列各款情形，爰依到庭原告、被告之聲請，由其一造辯論而為判決。
二、本件原告主張被告乙○○自八十六年十一月間起，受原告丙○○之委託，以每月
    二萬元之代價，擔任照顧原告丙○○與甲○○所生之女即被害人李宜虹之褓母，
    於八十七年四月十八日晚間十時許，被告沐浴完畢後，因見李宜虹坐於其房間之
    地板上，衣服已沾濕，奶瓶亦掉落在地面，瓶蓋鬆脫，且排便致使身上有糞便臭
    味，竟以竹笏毆打李宜虹，終因肝臟破裂內出血休克而死。刑事部分業經判處徒
    刑十二年在案等事實，業經本院查閱八十七年度少連訴字第三一號、及台灣高等
    法院八十八年度少連上訴字第二五九號等刑事判決無訛，而被告亦供承對被害人
    之死有責任云云，益證被告不法侵權行為致被害人死亡，堪信屬實。
三、被告不法侵害被害人致死，既經認定，對於原告因而所受之損害，自應負賠償責
    任。原告請求被告賠償費用，是否應予准許，分述如次：
（一）殯葬費部分：按不法侵害他人致死者，對於支出醫療及增加生活上需要之費用
      或殯葬費之人，亦應負損害賠償責任。被害人對於第三人負有法定扶養義務者
      ，加害人對於該第三人亦應負損害賠償責任。民法第一百九十二條有明文規定
      。故原告殯葬費支出，得請求被告賠償，惟該筆費用支出之事實，乃有利原告
      之事實，依當事人主張有利於己之事實者，就其事實有舉證之責任。民事訴訟
      法第二百七十七條定有明文。所謂舉證係指就爭訟事實提出足供法院對其所主
      張者為有利認定之證據而言，若所舉證據，不能對其爭訟事實為相當之證明，
      自無從認定其主張為真正。又主張法律關係存在之當事人，就該法律關係發生
      所須具備之特別要件，應負舉證之責任，原告就其主張之事實，不舉證證明者
      ，被告無須就其抗辯之事實，負舉證之責任，此為舉證分擔之原則。原告甲○○未能舉證以實其說，又查無任何關於殯葬費支出之證據及聲明，揆諸前揭說
      明，本院無從為其有利之認定，從而原告請求被告支付殯葬費，即失依據，礙
      難准許。
（二）扶養費：依前開規定，原告為被害人之父母，得請求扶養費，惟原告甲○○（
      四十六年十二月二日生），於被害人死亡時之年紀為四十歲四月又十六日，其
      依四十一歲計算，並無不可；依台灣地區簡易生命表（八十七年度男性），該
      年齡之平均餘命為三四點一七歲，其請求為三十四歲計，尚無不合；被害人（
      八十五年三月九日生）死亡時年紀為二歲一月又九天，計至滿二十歲尚有十七
      年十月二十一日，再依原告甲○○之平均餘命三十四歲核計，將有十六點一一
      年可受被害人扶養，其請求依十六年計算，非法所不許；按每年扶養親屬寬減
      額七萬元，依霍夫曼計算法扣除中間利息，一次給付之金額為二十萬九千六百
      六十五元（70000x11.980836/4=209665)
      原告丙○○（五十八年九月四日生），被害人死亡時，年紀為二十九歲 (實際
      為二十八歲七月又十四天），尚有餘命四十九年（依同前之生命表女性為五十
      點二歲），將有三十一年可受扶養，可得請求之金額為一百三十三萬二千零五
      十二元 (70000x19.029315=0000000)。
（三）精神慰藉金部分：查被害人為原告女，白髮人送黑髮人，乃人倫悲劇，精神受
      極大痛苦，本院斟酌實際情況，及兩造之身分、地位，經濟狀況、犯後態度及
      家庭負擔與壓力等，原告請求各壹佰萬元，自嫌過高，應予核減為各伍拾萬元
      ，方屬公允，逾此數額之請求，為無理由。
三、據上論斷，以上金額均為被告不法侵權行為所造之損害，從而原告甲○○請求被
    告給付七十萬九千六百六十五元、原告丙○○請求給付一百八十三萬二千零五十
    二元，及均自起訴狀送達翌日即八十七年七月三十一日起至清償日止，按年息百
    分之五計算之利息，為有理由，應予核准，逾此範圍之請求為無理由，自應駁回
    。
四、原告陳明願供擔保，聲請宣告假執行，經核其勝訴部份，核無不合，爰酌定相當
    之擔保金額宣告之；其餘假執行之聲請，因訴之駁回而失所附麗，不予准許。
五、兩造其餘主張及所提證據與本院上開論斷無涉或無違，不予贅述。
六、據上論結，本件原告之訴為一部有理由，一部無理由，依民事訴訟法第三百八十
    五條第一項前段、第七十九條但書、第八十五條第一項、第三百九十條第二項判
    決如主文。
中      華      民      國    八十九    年      七      月  三十一      日
                                        臺灣桃園地方法院民事第二庭
~B法      官  周祖民
右為正本，係照原本作成。
如對本判決上訴須於判決送達後廿日內向本院提出上訴狀
中      華      民      國    八十九    年      七      月  三十一      日
~B法院書記官  劉飛龍


司法院資訊處製作；財團法人民間司法改革基金會備份。
